臺灣彰化地方法院刑事判決　　　　　　 96年度簡上字第138號
上　訴　人　臺灣彰化地方法院檢察署檢察官
被　　　告　甲○○
上列上訴人因被告詐欺案件，不服本院九十六年度簡字第九三號
，中華民國九十六年四月二十五日第一審簡易判決（臺灣彰化地
方法院檢察署九十五年度偵字第一一二四二號），提起上訴，本
院管轄之第二審合議庭判決如下：
    主      文
原判決撤銷。
甲○○幫助共同意圖為自己不法之所有，以詐術使人將本人之物
交付，處有期徒刑陸月，如易科罰金，以銀元佰元即新臺幣玖
佰元折算壹日，減為有期徒刑月，如易科罰金，以銀元佰元
即新臺幣玖佰元折算壹日。
    犯 罪 事 實
一、甲○○預見提供帳戶予姓名不詳之人使用，極易為該姓名不
    詳之人作為詐騙匯款使用，仍不違背其本意，基於幫助詐欺
    取財之不確定故意，於民國（下同）九十三年六月二十八日
    因另案自臺灣臺南軍事監獄服刑完畢後某日，在不詳地點，
    將其中華郵政股份有限公司彰化南郭郵局之局號00000
    00號、帳號0000000號帳戶（下稱本件帳戶）之存
    摺、印鑑、提款卡等物，提供與真實姓名、年籍均不詳之自
    稱「劉兩傳」之成年男子（下稱「劉兩傳」），而容任他人
    使用本件帳戶以詐騙財物。嗣與「劉兩傳」共同基於意圖為
    自己不法所有之犯意聯絡之人，於九十四年七月七日，以吳
    金源所申請之00－00000000號、楊家銘所申請之
    0000000000號等電話門號為聯絡方式（吳金源、
    楊家銘涉嫌詐欺部分，另由檢察官聲請移轉管轄），自稱係
    中國信託商業銀行股份有限公司營業員以電話對乙○○佯稱
    遭人冒名申辦信用卡且進行盜刷及預借現金云云，並囑乙○
    ○與警政署「楊科長」之人連絡，乙○○不疑有詐，即電聯
    「楊科長」，並依「楊科長」指示，接續於九十四年七月七
    日下午一時二十三分、於同日下午四時十二分，各匯款新臺
    幣（下同）五十四萬九千八百八十三元、五十一萬六千八百
    八十三元至前揭甲○○之帳戶內，嗣因乙○○發現受騙，報
    警處理，始循線查獲。
二、案經彰化縣警察局彰化分局報請臺灣彰化地方法院檢察署檢
    察官偵查起訴，聲請簡易判決處刑。
    理      由
一、按被告經合法傳喚，無正當之理由不到庭者，得不待其陳述
    ，逕行判決，刑事訴訟法第三百七十一條定有明文。被告甲
    ○○經本院合法傳喚，無正當之理由不到庭，有本院送達證
    書在卷可稽，本院不待其陳述，逕行判決，核先說明。
二、上揭犯罪事實，上訴人即被告甲○○於偵訊中固拒絕認罪，
    惟上訴人既對上揭事實坦承不諱，核與被害人乙○○於警訊
    中指述情節相符，復有詐騙帳戶通報警示詐騙電話斷話申請
    表、警方受理各類案件紀錄表、中華郵政公司自動櫃員機儲
    戶交易明細表、本件帳戶開戶資料及交易明細表等件附卷可
    稽。足徵被告自白核與事實相符，應堪採信。本件事證明確
    ，被告幫助詐欺犯行堪以認定，自應依法論科。
三、被告行為後，刑法於九十四年二月二日修正公布、刑法施行
    法於九十五年六月十四日修正公布、罰金罰鍰提高標準條例
    於九十五年五月十七日修正公布，並均於九十五年七月一日
    施行，關於本案應適用之新、舊法，茲比較如下：
  (一)刑法第二條第一項規定，係規範行為後法律變更所生新舊
      法律比較適用之準據法，於九十五年七月一日刑法施行後
      ，應適用刑法第二條第一項之規定，為「從舊從輕」之比
      較（最高法院九十五年五月二十三日第八次刑事庭會議決
      議第一點第一項參照）。
  (二)刑法第三十條雖就幫助犯之法條文字為部份修正，然此修
      正僅為法理之明文化，非屬法律之變更，應無庸依刑法第
      二條第一項為新舊法有利之比較（該條修正理由及最高法
      院九十五年第八次刑事庭會議決議第五點第二項、九十五
      年第二十一次刑事庭會議決議之意旨參照）。
  (三)修正後刑法第四十七條第一項規定：「受徒刑之執行完畢
      ，或一部之執行而赦免後，五年以內故意再犯有期徒刑以
      上之罪者，為累犯，加重本刑至二分之一。」，修正後刑
      法第四十九條規定「累犯之規定，於前所犯罪在外國法院
      受裁判者，不適用之。」，與修正前刑法第四十七條規定
      「受有期徒刑之執行完畢，或受無期徒刑或有期徒刑一部
      之執行而赦免後，五年以內再犯有期徒刑以上之罪者，為
      累犯，加重本刑至二分之一。」，修正前刑法第四十九條
      規定「累犯之規定，於前所犯罪依軍法或於外國法院受裁
      判者，不適用之。」不同。且修正後刑法關於累犯之規定
      ，其五年以內再犯之罪以故意犯為限，始應論以累犯，惟
      如前案係依軍法審判者，亦應論以累犯。修正前刑法關於
      累犯之規定，其五年以內再犯之罪以有期徒刑以上之罪（
      不分故意犯或過失犯），均應論以累犯，惟如前案係依軍
      法審判者，則不應論以累犯。且新舊法比較，應綜其全部
      之結果，而為比較，本案被告依新法規定構成累犯，惟依
      舊法規定，則不應論以累犯，故依刑法第二條第一項前段
      規定，本案關於被告是否構成累犯之適用，自應適用行為
      時之法律即修正前刑法第四十七條、第四十九條規定。
  (四)刑法第三十三條第五款關於罰金刑之規定，由「罰金：一
      元以上」修正為「罰金：新臺幣一千元以上，以百元計算
      之」，應依刑法第二條第一項規定，適用最有利於行為人
      之法律（最高法院九十五年第八次刑事庭會議決議參照）
      。本案刑法第三百三十九條第一項詐欺取財罪關於「或科
      或併科一千元以下罰金」之罰金刑部分，經比較新、舊法
      結果，應以被告行為時之法律即修正前第三十三條第五款
      規定，最有利於被告。
  (五)刑法施行法第一條之一增訂施行前，依罰金罰鍰提高標準
      條例第一條前段、現行法規所定貨幣單位折算新臺幣條例
      第二條規定，本案刑法第三百三十九條第一項詐欺取財罪
      關於「或科或併科一千元以下罰金」之罰金刑部分，應提
      高折算為或科或併科新臺幣三萬元以下罰金、得併科新臺
      幣三萬元以下罰金。刑法施行法修正增訂第一條之一規定
      ：「中華民國九十四年一月七日刑法修正施行後，刑法分
      則編所定罰金之貨幣單位為新臺幣。九十四年一月七日刑
      法修正時，刑法分則編未修正之條文定有罰金者，自九十
      四年一月七日刑法修正施行後，就其所定數額提高為三十
      倍。但七十二年六月二十六日至九十四年一月七日新增或
      修正之條文，就其所定數額提高為三倍。」依增訂條文提
      高並改為新臺幣後，本案刑法第三百三十九條第一項詐欺
      取財罪關於「或科或併科一千元以下罰金」之罰金刑部分
      ，亦同為或科或併科新臺幣三萬元以下罰金、得併科新臺
      幣三萬元以下罰金，經比較新、舊法後，結果並無不同。
  (六)被告行為後，刑法第四十一條第一項前段關於易科罰金折
      算標準之規定，業於九十四年二月二日修正公布，並於九
      十五年七月一日施行，由「犯最重本刑為五年以下有期徒
      刑以下之刑之罪，而受六個月以下有期徒刑或拘役之宣告
      ，因身體、教育、職業、家庭之關係或其他正當事由，執
      行顯有困難者，得以一元以上三元以下折算一日，易科罰
      金。」修正為「犯最重本刑為五年以下有期徒刑以下之刑
      之罪，而受六個月以下有期徒刑或拘役之宣告者，得以新
      臺幣一千元、二千元或三千元折算一日，易科罰金。」應
      依刑法第二條第一項規定，適用最有利於行為人之法律（
      最高法院九十五年五月二十三日第八次刑事庭會議決議第
      三點第二項參照）。修正前刑法第四十一條第一項前段之
      易科罰金折算標準，依修正刪除前之罰金罰鍰提高標準條
      例第二條規定，應就其原定數額提高為一百倍折算一日，
      並依現行法規所定貨幣單位折算新臺幣條例第二條規定，
      以新臺幣元之三倍折算之，亦即，修正前刑法第四十一條
      第一項前段之易科罰金折算標準，應以銀元三百元即新臺
      幣九百元折算為一日，經比較新、舊法結果，應以被告行
      為時之法律即舊法較有利於被告。
  (七)比較時應就罪刑有關之共犯、未遂犯、想像競合犯、牽連
      犯、連續犯、結合犯，以及累犯加重、自首減輕暨其他法
      定加減原因（如身分加減）與加減例等一切情形，綜其全
      部罪刑之結果而為比較（最高法院九十五年五月二十三日
      第八次刑事庭會議決議第一點第四項參照）。經綜合比較
      新、舊法之結果，以被告行為時之舊法較有利於被告，依
      刑法第二條第一項前段規定，本案自應適用被告行為時之
      法律即修正前刑法第三十三條第五款、第四十七條、第四
      十九條、第四十一條第一項前段，罰金罰鍰提高標準條例
      第一條前段、修正前罰金罰鍰提高標準條例第二條之規定
      。
四、查本件上開真實姓名、年籍均不詳之自稱「劉兩傳」及「楊
    科長」之人，共同基於意圖為自己不法所有之犯意聯絡，施
    用詐術，使被害人乙○○陷於錯誤，而將本人之財物交付，
    上揭真實姓名、年籍均不詳之人所為，均係犯刑法第三百三
    十九條第一項之詐欺取財罪。上揭人等間，就前揭詐欺取財
    犯行，顯有犯意聯絡及行為分擔，應成立共同正犯。被告將
    其所有上開金融帳戶、印鑑及提款卡交給「劉兩傳」以供向
    他人詐騙財物，顯係基於幫助他人詐欺取財之犯意，且所為
    一次提供前開帳戶予他人之行為屬刑法詐欺取財罪構成要件
    以外之行為，其既以幫助他人犯罪之意思而參與犯罪構成要
    件以外之行為，故核被告所為，係犯刑法第三十條第一項、
    第三百三十九條第一項之幫助共同詐欺取財罪。再被告所犯
    幫助共同詐欺取財罪，業如前述，應依同法第三十條第二項
    之規定減輕其刑。原審判決對被告論罪科刑，固非無見，惟
    因上述刑法業已修正施行，原審未就「累犯」比較新、舊法
    之適用，致無可維持，上訴人上訴意旨指摘原判決不當，為
    有理由，應由本院將原判決撤銷改判。爰審酌被告犯罪之動
    機、方法、目的、被告之品性、擅自提供金融帳戶供他人非
    法使用，助長社會犯罪風氣，且導致真正犯罪者逍遙法外，
    然念及被告本身並未實際參與本件詐欺取財犯行，責難性較
    小，犯罪所得之多寡，及其犯後坦承犯行之態度等一切情狀
    ，量處如主文所示之刑，並諭知易科罰金之折算標準，以示
    懲儆。又被告犯罪之時間係在九十六年四月二十四日以前，
    所犯合於中華民國九十六年罪犯減刑條例第二條第一項第三
    款減刑之規定，依法減其宣告刑二分之一，即被告所宣告之
    刑應減為有期徒刑三月，如易科罰金，以銀元三百元即新臺
    幣九百元折算一日。
據上論斷，應依刑事訴訟法第四百五十五條之一第一項、第三項
第三百七十一條、第三百六十九條第一項前段、第三百六十四條
、第二百九十九條第一項前段，刑法第二條第一項前段、第三十
條第一項、第二項、第三百三十九條第一項、修正前刑法第四十
一條第一項前段，中華民國九十六年罪犯減刑條例第二條第一項
第三款、第七條、第九條，罰金罰鍰提高標準條例第一條前段、
修正刪除前罰金罰鍰提高標準條例第二條，判決如主文。
本件經檢察官鮑慧忠到庭執行職務。
中　　華　　民　　國　　96　　年　　 7　　月　　24　　日
                  刑事第一庭    審判長法  官  葉榮郎
                                      法  官  郭麗萍
                                      法  官  胡宜如
以上正本證明與原本無異。
本件不得上訴。
中　　華　　民　　國　　96　　年　　 7　　月　　24　　日
                                      書記官  吳金良
附錄本案論罪科刑法條全文：
中華民國刑法第339條
（普通詐欺罪）
意圖為自己或第三人不法之所有，以詐術使人將本人或第三人之
物交付者，處5年以下有期徒刑、拘役或科或併科1千元以下罰金
。
以前項方法得財產上不法之利益或使第三人得之者，亦同。
前二項之未遂犯罰之。
